【裁判字號】    97,訴,1660
【裁判日期】    970731
【裁判案由】    分配表異議之訴
【裁判全文】
臺灣臺中地方法院民事裁定              97年度訴字第1660號
原      告  乙○○
訴訟代理人  吳瑞堯  律師
複代理人    周思傑  律師
被      告  三信商業銀行股份有限公司
法定代理人  丙○○
訴訟代理人  甲○○
上列當事人間分配表異議之訴事件，本院裁定如下：
    主      文
原告之訴駁回。
訴訟費用由原告負擔。
    理      由
一、本件原告起訴略以：本院96年度執八字第39071號強制執行
    事件於民國96年4月2日製作之分配表（下稱系爭分配表），
    其中表3將被告表1及表2分配不足之債權新臺幣（下同）13,
    675,031元，於表3以普通債權分配為4,682,027元，惟系爭
    分配表表2部分，漏列財政部台灣省中區國稅局台中縣分局
    不足額之債權12,063,100元，此債權應為次次優債權，則表
    3對被告分配之4,682,027元部分，即有未合，此部分金額自
    應將之分配予財政部台灣省中區國稅局台中縣分局，故系爭
    分配表表3其上記載之被告分配金額應更正減為0元等語，並
    聲明：系爭分配表表3記載之被告分配金額應減為0元。
二、按強制執行法第41條第1項規定：「異議未終結者，為異議
    之債權人或債務人，得向執行法院對為反對陳述之債權人或
    債務人提起分配表異議之訴。但異議人已依同一事由就有爭
    執之債權先行提起其他訴訟者，毋庸再行起訴，執行法院應
    依該確定判決實行分配。」又同條第3、4項規定：「聲明異
    議人未於分配期日起10日內向執行法院為前二項起訴之證明
    者，視為撤回異議之聲明；經證明者，該債權應受分配之金
    額，應行提存。前項期間，於第四十條之一有反對陳述之情
    形，自聲明異議人受通知之日起算。」且本條項於85年10月
    9日修正，其中第3項修正理由係以：「本條原規定異議人未
    為起訴之證明者，僅生執行法院得依原分配表實行分配之結
    果，其所提起之訴訟，仍須進行，致生分配程序已終結，而
    仍須進行無益訴訟程序之現象，為加重異議人未為起訴證明
    之失權效果，爰參考德國民事訴訟法第981條及日本民事執
    行法第90條第6項之立法例，規定未於10日內為此證明者，
    視為撤回其異議之聲明。其異議既不復存在，執行法院當然
    應依原定分配表實行分配，受訴法院亦應以其訴為不合法，
    裁定駁回之，以避免執行及訴訟程序之拖延。」因此，關於
    分配表異議之訴，以異議人對於分配表聲明異議繼續存在為
    要件；而異議人於提起分配表異議之訴後，應於分配期日或
    受通知之日起10日內向執行法院為起訴之證明，否則視為撤
    回其異議之聲明，此時，即難認其符合強制執行法第41條第
    1 項所定「異議未終結」之要件，受訴法院自應依民事訴訟
    法第249條第1項第6款起訴不備其他要件為理由，裁定駁回
    原告之訴。
三、經查：本院96年度執八字第39071號返還借款強制執行事件
    ，本院民事執行處原定於97年4月2日進行分配，原告即債務
    人於97年4月1日對分配表聲明異議，其後債權人即被告對原
    告之異議為反對之陳述，本院民事執行處乃於97年4月16日
    以中院彥民執96執八字第30917函通知原告：「債權人三信
    商業銀行股份有限公司不同意台端異議之理由，台端應於法
    定期限內提起分配表異議之訴，並檢送起訴之證明，請查照
    。」並由原告於97年4月22日親自收受，此有送達證書1紙附
    於前開強制執行民事卷宗可稽，並經本院調取該卷宗後核明
    無訛，足認屬實。則原告遲至97年6月16日始向本院提起本
    件分配表異議之訴，及向執行法院為起訴之證明，顯已逾10
    日，依強制執行法第41條第3、4項規定，原告原於97年4月1
    日所為分配表異議之聲明，視為撤回而不存在，揆諸前開說
    明，本件原告提起本件分配表異議之訴，其起訴乃不備其他
    要件，且無法補正，依民事訴訟法第249條第1項第6款規定
    ，應予裁定駁回。
四、依民事訴訟法第249條第1項第6款、第95條、第78條，裁定
    如主文。
中    華    民    國    97    年    7     月    31    日
                  民事第二庭  法  官  楊國精
正本係照原本作成。
如不服本裁定，應於送達後10日內向本院提出抗告狀，並繳納抗
告裁判費新臺幣1,000元。
中    華    民    國    97    年    7     月    31    日
                              書記官


司法院資訊處製作；財團法人民間司法改革基金會備份。
